臺灣臺中地方法院簡易民事判決
111年度中簡字第756號
原      告  張淑妮  

訴訟代理人  王笙庄  
            郭美絹律師
被      告  林綵恬即林品安

訴訟代理人  熊治璿律師
複代理人    黃意茹律師
上列當事人間確認本票債權不存在事件，本院於民國111年10月2
0日言詞辯論終結，判決如下：
    主       文
確認被告所持有發票人為原告、發票日為民國109年1月15日、票
據號碼為WG0000000、票面金額為新臺幣14萬元、未載到期日之
本票，於超過新臺幣120,280元部分，對原告之票據債權不存在
。
原告其餘之訴駁回。
訴訟費用由被告負擔百分之14，餘由原告負擔。
    事實及理由
壹、程序部分：
    按訴狀送達後，原告不得將原訴變更或追加他訴；但請求之
    基礎事實同一者，或不甚礙被告之防禦及訴訟之終結者，不
    在此限，民事訴訟法第255條第1項第2款、第7款分別定有明
    文。又所謂「請求之基礎事實同一」者，係指變更或追加之
    訴與原訴之主要爭點有其共同性，各請求利益之主張在社會
    生活上可認為同一或關連，而就原請求之訴訟及證據資料，
    於審理繼續進行在相當程度範圍內具有同一性或一體性，得
    期待於後請求之審理予以利用，俾先後兩請求在同一程序得
    加以解決，避免重複審理，進而為統一解決紛爭者即屬之（
    最高法院100年度臺抗字第716號民事裁判意旨參照）。本件
    原告起訴聲明第1項為：「確認原告所簽發、發票日為民國1
    09年1月15日、票據號碼為WG0000000、票面金額為新臺幣（
    下同）14萬元、未載到期日之本票（下稱系爭本票），被告
    對原告之債權全部不存在。」（見本院卷第13頁），嗣於民
    國111年5月19日本院審理中以言詞追加聲明第2項為：「撤
    銷本院109年度司執字第135557號強制執行事件」（見本院
    卷第97頁）。本院審酌原訴與追加之訴之主要爭點具有共同
    性，各請求利益在社會生活上可認為同一，且原訴及追加之
    訴之證據資料亦得相互援用，使該先後請求得在同一訴訟程
    序獲得解決，應認原訴及追加之訴之請求基礎事實同一，且
    不甚礙被告之防禦及訴訟之終結者，揆諸前開規定，尚無不
    合，程序上應予准許。
貳、實體部分：　　
一、原告主張：被告持有原告所簽發、發票日為109年1月15日、
    票據號碼為WG0000000、票面金額為14萬元、未載到期日之
    本票即系爭本票1紙，向本院聲請本票裁定准許強制執行，
    經本院以109年度司票字第5403號本票裁定准予強制執行在
    案（下稱系爭本票裁定）。原告雖向被告借款14萬元，然被
    告本於借貸之意思於109年1月15日交付原告之金錢僅135,80
    0元（下稱系爭借款），而系爭本票裁定裁准系爭本票之利
    息起算日為109年4月15日，應可推知被告主張系爭本票之提
    示日即為109年4月15日，故原告應自被告向原告提示系爭本
    票後，始有清償系爭本票債務及遲延利息之義務。原告向被
    告借款後，即陸續返還被告本金，迄109年4月15日被告向原
    告提示系爭本票前，原告曾於109年2月6日委由友人王俐評
    匯款76,000元予被告，是至109年4月15日被告向原告提示系
    爭本票時，原告僅積欠被告本金59,800元（135,800-76,000
    ＝59,800），系爭借款以年利率6%計，自109年1月15日起至1
    09年2月6日止共計22日，期間所生之利息為491元（135,800
    ×22/365×6%＝491，元以下四捨五入，下同）；又原告於被告
    提示系爭本票後之109年6月18日，再委由友人王俐評分別以
    匯款方式還款3,000元、6,000元予被告，原告所積欠被告之
    本金為50,800元（59,800-3,000-6,000＝50,800），而自109
    年2月7日起至109年6月18日止共計133日，期間所生之利息
    為1,307元（59,800×133/365×6%＝1,307）；復於同年7月17
    日再以相同方式匯款24,000元予被告，原告至此所剩餘未清
    償之本金為26,800元（50,800-24,000＝26,800），而自109
    年6月19日起至109年7月17日止共計29日，期間所生之利息
    為242元（50,800×29/365×6%=242)。承前所述，自被告受領
    系爭借款之次日即109年1月16日起算，至109年7月17日最後
    還款日止，原告應向被告清償之本息共137,840元（135,800
    +491+1,307+242＝137,840），而實際上原告已向被告清償本
    息共計109,000元（76,000+3,000+6,000+24,000＝109,000）
    ，準此，原告僅尚積欠被告28,840元（137,840-109,000＝28
    ,840）。原告仍主張被告就系爭本票對原告之全部債權並不
    存在，而被告既已依系爭本票對原告聲請本票准許強制執行
    ，並經系爭本票裁定准予強制執行在案，原告當將權益受損
    ，自有確認利益，為此請求判決確認被告持有原告所簽發之
    系爭本票對原告之票據債權不存在等語。並聲明：㈠確認被
    告持有原告所簽發之系爭本票，對原告之票據債權不存在。
    ㈡撤銷本院109年度司執字第135557號強制執行事件。㈢訴訟
    費用由被告負擔。
二、被告則以：
  ㈠原告因房屋買賣有短期資金需求，於109年1月15日向被告借
    款14萬元，雙方約定月利率3%，應於每月15日支付利息，  
    原告表示僅借款3個月，雙方約定109年4月15日償還本金，
    原告並簽發系爭本票交付被告作為借款本金及利息之擔保，
    同時授權原告訴訟代理人王笙庄代為出面處理還款及交付利
    息事務。初時，原告按時繳交利息，嗣後原告藉故拖延還款
    ，至雙方約定之還款期限屆至，原告仍藉故拖延。被告於10
    9年4月7日傳訊息予王笙庄：「15日張淑妮該歸還，先提醒
    你」，109年5月1日王笙庄傳訊息予被告：「昨晚沒電，張
    淑妮已還4萬本金，餘10萬，利息3,000已匯入，其他今天用
    好賴你，謝了」等語。然經過2個多月，原告遲遲未還款，
    被告遂催促王笙庄處理，王笙庄至109年7月17日再傳訊息予
    被告：「張小姐先入一萬本金給你，剩九萬本金利息2,700
    ， 她辦好就還了」等語。豈料，原告於109年7月17日以後
    即不還款，被王笙庄亦避不見面，被告求償無門，故向本院
    聲請本票裁定，經本院核發系爭本票裁定，原告亦未提出抗
    告或提起民事訴訟，二年後，才起訴主張已清償借款，原告
    所為實違反經驗法則。
  ㈡原告向被告借款14萬元，迄今尚有本金9萬元未清償，原告主
    張僅尚積欠被告28,840元等語，核與事實不符，析述如下：
  ⒈原告主張曾於109年2月6日委由友人王俐評匯款76,000元予被
    告部分：
    當日被告並未收到原告還款，且原告提出之交易明細記載第
    三人王俐評帳戶提領現金76,000元，此非匯款紀錄，原告並
    未有還款76,000元。再者，109年5月1日王笙庄尚傳訊息予
    被告：「張淑妮已還4萬本金，餘10萬，利息3,000已匯入」
    等語，而王笙庄卻於111年5月19日本院審理中證述該76,000
    元係由原告交給王笙庄現金76,000元，王笙庄再由王俐評之
    二信帳戶領出76,000元交付予被告等語，倘王笙庄係要交付
    現金給被告，大可直接將原告交付的現金76,000元拿給被告
    即可，為何要先將錢存入王俐評帳戶，卻又再領76,000元之
    「現金｣出來交付，此非多此一舉?大費周章?顯與常情不符
    。足以證明至109 年5月1日為止，原告僅還款4萬元，原告
    於109年2月6日根本未還款76,000元，此為原告臨訟杜撰之
    詞，不足採信。
  ⒉原告主張於109年6月18日再委由友人王俐評分別以匯款方式
    還款15,000元、3,000元、6,000元予被告部分： 
    就該15,000元部分，係轉入訴外人賴文宣帳戶，與本件無涉
    ；就該3,000元部分，為原告之借款利息，與本金無涉，蓋
    彼時原告尚欠被告本金10萬元，按月利率3%計算利息即3,00
    0元 （10萬×3%=3,000），且被告存摺交易明細（見本院卷
    第63頁）上已備註「十萬還款」等文字，足證3,000元匯款
    為原告交付借款利息，非本金還款，由此亦可證兩造間約定
    之借款利息為月利率3%，而非原告主張之月利率6%；另就該
    6,000元部分則為王笙庄向被告借款之利息，與原告無關。
  ⒊原告主張於109年7月17日再委由友人王俐評匯款45,700元予
    被告部分：
    被告於109年7月17日僅收到原告以轉帳方式交付12,700元款
    項，轉帳時款項已備註「張淑妮」等文字，其中1萬元用來
    償還本金，2,700元則為兩造約定月利率3%之下，本金9萬元
    之當月利息（9萬×3%=2,700），原告主張之其中9,000元係
    轉給訴外人賴文宣，與被告無關；而王笙庄亦有代理訴外人
    王安宏向被告借款80萬元，且有設定抵押權給被告，並出面
    處理王安宏借款及繳付利息事宜，於109年7月17日轉入被告
    帳戶中之24,000元則係王笙庄代訴外人王安宏繳付給被告之
    利息，是原告主張已清償借款本金等語，核與事實不符。
  ⒋原告另以被告匯款予訴外人王安宏之匯款單右上角記載「40
    、三個月」（見本院卷第149頁），及參照111年9月8日證人
    楊衍美證述借款均需預扣三個月利息（見本院卷第250頁）
    ，進而推論所有向被告之借款均需預扣錢等語，惟該匯款單
    上所載之「三個月」係指該80萬元借款之借款期間為3個月
    ，此觀被告與王安宏之「借款契約書」第三條：「借款期限
    :自民國108年3月22日起至108年6月21日期限屆滿之日」(見
    本院卷第143頁)即明，至於40萬則是因為被告當時身上現金
    不足，故先向陳姓友人商借40萬元，湊成80萬元借款予訴外
    人王安宏、王丕湖，因而在匯款單上作此註記以便提醒自己
    ，日後王安宏等人若有清償，要再歸還40萬元予陳姓友人。
    被告匯給王安宏等人之借款均係足額匯款，足證被告並無所
    謂預扣利息之習慣。
  ㈢綜上，兩造約定之借款利率為月息3%，非原告主張之年息6%
    ，原告僅分別於109年5月4日償還本金4萬元、利息3,000元
    ，於109年6月18日償還利息3,000元，於109年7月17日償還
    本金1萬元、利息2,700元，原告迄今確實尚有9萬元（14－4－
    1＝9）本金未償還，且於109年7月17日後，原告即未交付利
    息，亦未清償本金借款，期間累計之利息已數萬元，兩者合
    計已超過14萬元等語，資為抗辯。並聲明：⒈原告之訴駁回
    。⒉訴訟費用由原告負擔。
三、得心證之理由：
  ㈠按確認法律關係之訴，非原告有即受確認判決之法律上利益
    者，不得提起之，民事訴訟法第247條第1項前段定有明文。
    又所謂「即受確認判決之法律上利益」，係指因法律關係之
    存否不明確，致原告在私法上之地位有受侵害之危險，而此
    項危險得以對於被告之確認判決除去者而言（最高法院40年
    臺上字第1031號、52年臺上字第1240號判例意旨參照）。查
    被告持系爭本票向本院聲請本票裁定，並經本院以系爭本票
    裁定准許強制執行在案，是系爭本票既由被告持有且已對原
    告行使票據權利，而原告否認系爭本票上之債權，顯然兩造
    就系爭本票債權存在與否已發生爭執，如不訴請確認，原告
    在私法上之地位將有受侵害之危險，則原告聲明請求確認本
    票債權不存在之訴，即有確認之法律上利益。
　㈡次按當事人主張有利於己之事實者，就其事實有舉證之責任
    ，民事訴訟法第277條前段定有明文。又按票據債務人不得
    以自己與發票人或執票人之前手間所存抗辯之事由對抗執票
    人；但執票人取得票據出於惡意者，不在此限，票據法第13
    條定有明文。依此規定，票據債務人祇不得以自己與發票人
    或執票人之前手間所存抗辯之事由，對抗執票人，若以其自
    己與執票人間所存抗辯之事由資為對抗，則非法所不許（最
    高法院46年臺上字第1835號判例意旨參照）。原告主張曾向
    被告借款，並簽發系爭本票予被告作為擔保，兩造為系爭本
    票之直接前後手，被告執有系爭本票，並向本院聲請對原告
    為本票裁定，經本院以系爭本票裁定准許在案，然被告僅匯
    款135,800元予原告，且原告已委由友人王俐評陸續匯還款
    予被告，系爭借款業已清償，並提出系爭本票、系爭本票裁
    定、訴外人王俐評二信帳戶之客戶交易明細資料、原告郵局
    帳戶交易明細資料等件影本為證（見本院卷第19、21、29、
    31、111頁），被告固不爭執執有系爭本票，且向本院聲請
    系爭本票裁定（見本院卷第44、45、51、59頁），是原告此
    部分之主張堪信為真實。惟原告主張系爭借款業已清償等節
    ，被告僅不爭執原告已還款5萬元本金，及8,700元之利息（
    見本院卷第269頁），其餘均經被告否認在卷，並以前詞置
    辯。是本件之爭執點厥為：⒈兩造約定之借款利率為何？⒉王
    笙庄除經手原告與被告間之借款外，是否曾自行向被告借款
    或經手訴外人王安宏等人之借款？⒊被告與Line暱稱為「王
    笙庄」之人之對話紀錄，該Line暱稱為「王笙庄」之人是否
    為本件原告之訴訟代理人王笙庄？⒋系爭借款是否業已全部
    清償？⒌若否，則系爭借款原告尚應清償之金額為何？
　㈢兩造間約定之借款利率為月利率3%：
　⒈原告主張：兩造間之借款約定利率為年利率6%等語（見本院
    卷第15、119、169頁），被告則辯稱：兩造間之借款約定利
    率為月利率3%等語（見本院卷第46、138、268頁）。經查，
    證人王笙庄於111年5月19日本院審理中，雖證述：「（問：
    你知道兩造間當初借款的情況嗎？）就是我把本票交給被告
    ，被告匯款135,800元到原告的郵局帳戶，時間是109年1月1
    5日。」、「（問：利息她們當初有如何約定嗎？）沒有什
    麼利息，就是補貼被告一點點，被告當時說他的錢放在銀行
    也辦法生多少利息，所以不如借給原告，沒有約定利息，就
    只是說多貼一點利息給被告，當初簽了14萬元的本票，但是
    只拿到135,800，就是先貼給被告利息了。」、「（問：之
    後就不用再付被告利息了？）對。」、「（問：這是你親耳
    聽到被告承諾的嗎？還是你的推論？）是我親自跟被告說這
    樣處理，被告說好，我當時還有說等原告還他錢時，也會貼
    一些利息給被告，但是沒有說多少或是怎麼計算。」、「（
    問：你以前有跟被告借過錢嗎？有無約定利息？）有借過，
    當時是月息，因為我們是抵押權的設定，月息2%點多。」、
    「（問：這件原告沒有不動產抵押設定擔保，理論上他要付
    給被告的月息是不是應該更多？）理論上是這樣，但是因為
    這件我是跟被告說原告需要這筆錢，希望他不要算那麼高，
    被告也有答應我會算低一點，那時候有跟被告說年利率6%左
    右貼給她，被告沒有說不，因為那時候我和被告有在配合案
    子，所以我出面幫原告講話，被告沒有說不。」、「（問：
    被告有說好嗎？）有，被告有說好，其他案子被告所收的利
    息就很多了，足以補貼這件原告跟被告的借貸了，那時候是
    請被告幫忙，被告就說好，因為原告跟我有一些比較好的朋
    友交情。」等語（見本院卷第101、102頁），然而，依上可
    知，於王笙庄有抵押品之情況下，被告所貸款予王笙庄之利
    率為月利率2%點多，換算成年利率則逾24%以上，何以本件
    原告向被告借貸並無任何擔保品，被告卻願給予原告僅年利
    率6%之借款利息？證人王笙庄所證核與常理不符。況證人王
    笙庄於同日亦證述：「...我本來也不認識被告，是朋友介
    紹的，認識原告久一點點」、「因為原告當初會跟被告借錢
    是透過我的引薦，原告不認識被告...」等語（見本院卷第9
    9頁），顯見王笙庄與被告間認識之時日尚較與原告間之認
    識時日為短，而兩造間並不相識，何以被告會僅憑與王笙庄
    有配合案件，即願以遠低於有擔保品之借款利率，借款予原
    告？此一部分，未見原告或證人王笙庄進而解釋說明，難以
    採認為真。
　⒉此外，觀諸被告與王笙庄於109年5月1日之Line對話記錄（詳
    下述），王笙庄傳訊息予被告稱：「張淑妮已還4萬本金，
    餘10萬，利息3,000已匯入」等語（見本院卷第55頁），核
    與被告所辯：原告於109年5月4日償還本金4萬元、利息3,00
    0元，於109年6月18日償還利息3,000元，於109年7月17日償
    還本金1萬元、利息2,700元，兩造間所約定之借款利率為月
    利率3%等語（見本院卷第269頁）大致相符。如依被告所辯
    以月利率3%計算，若原告原借款14萬元，於109年5月4日償
    還本金4萬元後，尚餘本金10萬元，利息確為3,000元（10萬
    ×3%＝3,000）無誤；嗣於109年7月17日還款1萬元，尚餘本金
    9萬元，利息則為2,700元（9萬×3%＝2,700）無訛。並參酌原
    告所提出之王俐評交易明細查詢資料（見本院卷第31頁），
    及臺中市第二信用合作社文昌分社111年5月25日（111）中
    二信文昌第000000000號回函（見本院卷第123頁），亦可知
    被告所述尚非無稽，而屬有據。
　⒊綜上，原告及證人王笙庄均未能就何以原告於無擔保品之下
    ，向被告借款之利率卻遠低於有擔保品之王笙庄一情，加以
    解釋說明；參酌被告上開所辯，及王俐評之交易明細查詢資
    料（見本院卷第31頁）、臺中市第二信用合作社文昌分社11
    1年5月25日（111）中二信文昌第000000000號回函（見本院
    卷第123頁）後，核對原告所餘尚未還款之本金與其所還款
    之利息比例，認被告所辯本件借款利率為月利率3%較為可採
    ，原告主張：兩造間之借款利率為年利率6%等語（見本院卷
    第15、119、169頁），尚嫌無據，即難採憑。
　㈣王笙庄除經手原告與被告間之借款外，亦曾自行向被告借款
    ，且亦經手訴外人王安宏等人向被告之借款：
　⒈王笙庄除經手兩造間之借款外，亦曾向被告借款，此為王笙
    庄所自承（見本院卷第104頁），堪認屬實；而原告亦不否
    認王笙庄認識訴外人王安宏（見本院卷第202頁），惟被告
    辯稱：王笙庄亦有代理王安宏向被告借款80萬元等語（見本
    院卷第104頁），並提出王安宏簽立之本票、借款契約書、
    匯款回條、被告與暱稱為「王笙庄」之人之對話記錄、借款
    協議書、建物所有權狀、由王笙庄代為簽收之土地所有權狀
    等件影本為據（見本院卷第141-159、185-195頁），則經原
    告否認在卷（見本院卷第202頁）。
　⒉查證人楊衍美即王安宏之媳婦於111年9月8日在本院審理中結
    證：「（問：你認識被告？）我認識，就是之前與被告有借
    貸關係，是要借錢才認識被告的，別人跟我說可以跟被告借
    錢，之前是一個王代書跟我說可以跟被告借錢，我跟被告借
    過三次錢，被告都有收利息，當時的金主不是只有被告，還
    有另外一個人，那時候我有給利息，三筆借款我有給兩筆利
    息，其中一筆利息我還沒有還。所還的兩筆利息計算方式是
    借120 萬元的話，一個月三萬六的利息。」、「（問：你當
    初透過王安宏提供擔保向被告及王俐評借款？）是的。」、
    「（問：你還記得你用上開模式借款的金額分別為多少嗎？
    ）第一次是100 萬，就是王俐評20萬，被告80萬。另一次是
    60萬元，就是王俐評20萬、被告40萬，再另外一次是200 萬
    ，王俐評60萬，被告140萬。」、「（問：提示本院卷57頁
    ，你有印象109 年7 月17日這個時間點，王安宏確實有80萬
    元債務且與王笙庄相關的事情嗎？）一般都是我會匯款給王
    笙庄，王安宏不會自己匯，我沒有提供過帳號給王安宏，而
    且王安宏80幾歲了，怎麼可能會匯。我剛剛有說有向被告借
    款80萬的時間我忘記了，太久了。」、「（問：你還記得曾
    經匯入利息2萬4,000還給王俐評或被告嗎？）就是王俐評的
    部分，我固定每個月都是匯款2萬4,000元當作還款的利息，
    只是有時候會拖延，是王笙庄提供帳號給我，有時候會換帳
    號，那我就照王笙庄給我的帳號匯，當作我有還王俐評的。
    」、「（問：這三筆跟被告間的借款是80萬、40萬、140萬
    ，你記得各自每個月的利息是多少嗎？）80萬就是24,000 
    ，40萬就是12,000 ，剛剛我回答法官的120萬是36,000，也
    是這樣計算出來的。」、「（問：你說你是直接還錢給被告
    ？錢、利息怎麼給的？）之前是透過王笙庄還的，後來是被
    告來找我叫我直接自己還被告。」、「（問：意思是說你只
    有透過王笙庄來還利息和錢，也沒有透過其他人了？）是的
    ，這三筆向被告的借款都是如此。」等語（見本院卷第246-
    250頁），可知訴外人王安宏出名當借款人向被告借款三次
    ，而每月借款之利息如本金為80萬則為24,000，本金為40萬
    則為12,000、本金為120萬元則為36,000元，即其每月之利
    息為3%，且皆透過王笙庄還款予被告。
　⒊而觀諸被告與暱稱為「王笙庄」之人之對話紀錄：「108年6
    月26日被告傳訊息給王笙庄：『王安宏80』」、「王笙庄答覆
    ：『那是27號』」、「108年9月2日王笙庄傳訊息給被告：『27
    號，王安宏，早就轉了』」、「108年12月3日王笙庄傳訊息
    給被告：『27號王安宏80萬24,000』」、「109年7月9日王笙
    庄傳訊息給被告：「…另一筆王安宏80萬24,000，要明天，
    因為已確認』」等語（見本院卷第153-159頁），核與前開證
    人楊衍美關於王安宏透過王笙庄向被告借款、還款，約定月
    利率3%等語之證述，大致相符，堪認上揭暱稱為「王笙庄」
    之對話者，恐確為原告之訴訟代理人王笙庄無疑。證人楊衍
    美雖又證稱：其與家族向被告的借款，都預扣三個月的利息
    等語（見本院卷第250頁），惟觀諸被告於108年3月27日匯
    款80萬元予王安宏之匯款回條（見本院卷第149頁），其上
    所匯款之金額為80萬元，並無所謂預扣利息之情事；且酌以
    匯款當時為108年3月27日，距111年9月8日楊衍美於本院證
    述之時點約已達3年半，亦不無可能係證人楊衍美記憶錯誤
    所致之誤答，無礙於本院認定王笙庄曾經手王安宏與被告間
    借貸之事實。是被告辯稱：原告尚有經手訴外人王安宏向被
    告之借款等語（見本院卷第104頁），乃屬有據，王笙庄於
    本院中證述：與王安宏間並無80萬元之借貸等語（見本院卷
    第104頁），難以採憑。
　㈤與被告對話之Line暱稱為「王笙庄」之人即為本件原告之訴
    訟代理人王笙庄：
　⒈被告辯稱：王笙庄除經手原告向被告之借款外，尚有經手王
    笙庄本人、王安宏、王丕湖、王珮齡、楊衍美等多人向被告
    借貸之多筆借款，且借、還款過程中，亦以Line暱稱「王笙
    庄」與被告聯繫等語（見本院卷第44、153-159、183頁），
    王笙庄固不爭執其曾自行向被告借款，且曾經手王安宏等人
    向被告借款事宜（見本院卷第104、202頁），惟就被告所辯
    ：王笙庄以Line暱稱「王笙庄」與被告聯繫一節，則經王笙
    庄否認在卷（見本院卷第103、202頁）。經查，被告於110
    年7月22日改名前之舊名為林品安，有全戶戶籍資料查詢結
    果在卷可稽（見本院卷第37、38頁），而據被告所提出109
    年7月27日與Line暱稱為「王笙庄」之「某人」對話內容：
    「某人：『林品安，你不讓我處理，你自己厲害你自己處理』
    、「被告：『請把王品予找出來』、『王笙庄那你欠我的320萬
    是不是還清再來說啦』」、「某人：『我請我律師處理，王品
    予欠你，我什麼時候欠你200 萬』」等語（見本院卷第183頁
    ）可知，該「某人」先是叫被告之舊名「林品安」，被告則
    稱呼該「某人」為「王笙庄」。而依常情而言，倘若該「某
    人」並非王笙庄，則在被告稱呼其為王笙庄、並與之對話時
    ，該「某人」自當否認身分為王笙庄才是，然而，該「某人
    」當時不僅未否認其是王笙庄，甚至還回覆被告的話，繼續
    雙方之對談，足徵該「某人」應是王笙庄，洵堪認定。再者
    ，審以上開訊息對話係發生在109年間，斯時尚未有本件訴
    訟產生，應無臨訟杜撰之可能；且前揭109年7月27日之Line
    對話中，暱稱為「王笙庄」者，其大頭貼圖樣（見本院卷第
    183頁），核與109年4月7日、5月1日、7月17日之Line對話
    中，暱稱同為「王笙庄」者之大頭貼圖樣相同（見本院卷第
    53-57頁），應認確均為王笙庄與被告之對話至明。
　⒉王笙庄於111年5月19日既於本院審理時證稱：本件借款都是
    透過伊，兩造沒有見過面等語（見本院卷第103頁），且觀
    諸被告與Line暱稱為「王笙庄」者於109年5月1日之Line對
    話紀錄，暱稱為「王笙庄」者傳訊息予被告：「張淑妮已還
    4萬本金，餘10萬，利息3,000已匯入」等語（見本院卷第55
    頁），益徵該對話中Line暱稱為「王笙庄」者，應確實為本
    件原告之訴訟代理人王笙庄，曾協助原告向被告借貸本件之
    借款甚顯，否則其何需於事後向被告告知原告之還款事宜？
    是而，證人王笙庄上開所為：本院卷55、57頁被證二Line對
    話紀錄並不是伊所為，伊沒有傳過原告已還款4萬元、其餘
    是利息等訊息給被告等證詞（見本院卷第103頁），應無可
    採。
　⒊又原告並不爭執王笙庄認識訴外人王安宏；且王笙庄曾經手
    王安宏與被告間之借貸事宜，業經本院認定如前。觀諸前開
    108、109年間被告與暱稱為「王笙庄」者，就被告與王安宏
    間借款相關事宜之對話紀錄（見本院卷第153-159頁），與
    前開被告與暱稱為「王笙庄」者，就被告與原告間借款之對
    話紀錄（見本院卷第55頁），可悉兩者對話中，暱稱為「王
    笙庄」者大頭貼圖樣均屬相同，應屬同一「王笙庄」所為訊
    息之傳送無誤。原告亦不爭執王笙庄目前居住於原告所有、
    經本案強制執行之房屋內（見本院卷第251、252頁），且協
    助原告尋找律師提起訴訟等情，堪認王笙庄與原告間關係緊
    密，具有相當之利害關係，則證人王笙庄於本院審理中證述
    ：被告109年5月1日之Line對話紀錄中，暱稱「王笙庄」者
    提到「張淑妮已還4萬本金，餘10萬，利息3,000已匯入」一
    節（見本院卷第55頁），並非王笙庄本人所為等語（見本院
    卷第103頁），其證明力尚屬有疑，難以逕為採憑。是本院
    認前開Line暱稱為「王笙庄」、而與被告進行對話之人，即
    是本件原告之訴訟代理人王笙庄本人。
　㈥原告尚未清償全部系爭借款，其主張業已還款部分，是否有
    據，析述如下：
　⒈就原告主張於109年2月6日已由王笙庄交付現金76,000予被告
    部分：
　⑴原告主張109年2月6日由王笙庄自王俐評之二信帳戶中提領現
    金76,000元交付予被告，當日已清償76,000元之借款等語（
    見本院卷第15、97頁），並提出王俐評之客戶交易明細資料
    影本為據（見本院卷第29頁），然為被告否認在卷。經查，
    依證人王笙庄111年5月19日於本院審理中之證述：「（問：
    你剛剛提到原告請你還被告錢，其中一筆是76000 現金，請
    求提示原證三109年2月6日的現金76,000 元，這筆是你從帳
    戶領出來當面交給被告嗎？）是啊。這個帳戶是我姐姐王俐
    評的。我沒有直接從我姐姐的二信帳戶匯款給被告是因為被
    告那天在那裡洗頭髮，叫我直接拿現金過去給她。本件是原
    告拿76,000的現金給我，我就從我姐姐二信帳戶提領76,000
    現金當面交付給給被告，雖然一般來說我因為需要有交易紀
    錄，所以多半會先存入後再提領現金，但是這筆我沒有這樣
    做，我不是每一筆都會這樣做。我姐姐的二信帳戶從開戶後
    都是我在使用，我姐姐借給我使用的，所以該二信帳戶內的
    交易都是與我有關的交易，當初原告拿現金給我後，我是拿
    去自己做使用，因為我姐姐的二信帳戶剛好有錢，我就直接
    用她的二信帳戶提領76,000後現金交付給被告。」等語（見
    本院卷第102、103頁），可知原告主張之該筆76,000元，係
    原告交付現金予王笙庄後，由王笙庄自王俐評之帳戶內提領
    該筆數額之款項，再交付予被告。
　⑵然據證人王笙庄111年5月19日於本院審理中之證述：「（問
    ：為什麼原告她自己欠被告錢，不自己匯款給被告？）因為
    原告當初會跟被告借錢是透過我的引薦，原告不認識被告，
    我從我姐姐帳戶匯出的錢，是原告交現金給我後，要我還給
    被告的錢，所以我是先把原告給我的現金先匯到我姐姐的戶
    頭，再從我姐姐的戶頭匯款給被告。」、「（問：為什麼要
    這樣大費周章，不直接把原告拿給你的錢拿給被告？）因為
    被告本件就用二信的帳戶叫我直接匯款到他二信的帳戶。」
    、「（問：為什麼你不從自己的帳戶匯錢給被告，還要透過
    你姐姐的帳戶？）因為我姐姐原本就有二信的帳戶，被告又
    在二信有貸款有帳戶，我沒有二信的帳戶，這樣可以節省手
    續費。」等語（見本院卷第99、100頁）可見，兩造間之還
    款模式，多半係由王笙庄透過王俐評之帳戶轉帳予被告，上
    揭該次還款何以需大費周章，先由原告交付76,000現金予王
    笙庄，再由王笙庄自王俐評帳戶中提領出同數額之現金、交
    付予被告？而不循往常之還款模式，逕以匯款方式將76,000
    轉帳予被告？未見原告或王笙庄有何詳細之解釋或說明，要
    難採認為真。王笙庄雖證述：被告當時在洗頭髮，故要求王
    笙庄直接交付現金予被告等語（見本院卷第103頁），然此
    筆金額為76,000元，現金交付時，保管上略有風險，與一般
    洗頭髮所需之費用數額差距甚大；且匯款之方式本無礙於原
    告之還款、清償效果，是王笙庄捨此不為，主張當時係另行
    以提領現金之方式交付予被告等語，於欠缺相關佐證之情形
    下，實難認定為真。
　⑶另觀諸被告與王笙庄之Line對話內容可知，被告於109年4月7
    日傳訊息予王笙庄：「15日張淑妮該歸還，先提醒你」，10
    9年5月1日王笙庄則傳訊息予被告：「昨晚沒電，張淑妮已
    還4萬本金，餘10萬，利息3,000已匯入，其他今天用好賴你
    ，謝了」等語（見本院卷第55頁），若原告果如其所述，已
    於109年2月6日還款76,000元予被告，則王笙庄何以復會於1
    09年5月1日傳訊息予被告稱：「...張淑妮已還4萬本金，餘
    10萬...」等語？是原告所主張109年2月6日已還款76,000元
    現金予被告一情，顯與前開Line對話紀錄不合，不足採信。
　⑷綜上，原告主張於109年2月6日已由王笙庄交付76,000元予被
    告等語，既經被告否認在卷，原告復未能舉證以實其說，是
    原告前開主張，即屬無據，尚難採憑。
　⒉原告主張於109年6月18日委由友人王俐評分別以匯款方式還
    款15,000元、3,000元、6,000元予被告部分：
　⑴就15,000元部分：
　　該筆金額係轉入訴外人賴文宣之帳戶，有臺中市第二信用合
    作社文昌分社111年5月25日（111）中二信文昌第000000000
    號函在卷可稽（見本院卷第123頁），且原告亦表示該筆金
    額應予以剔除（見本院卷第165、169頁），是該筆金額即不
    予計入原告主張還款之範圍。
  ⑵就3,000元部分：
　　該筆金額係轉入被告之帳戶，有被告存摺交易明細影本、臺
    中市第二信用合作社文昌分社111年4月29日（111）中二信
    文昌第000000000號函在卷可憑（見本院卷第63、89頁），
    且為被告所不爭執（見本院卷第269頁），是堪認原告有清
    償被告該筆3,000元。觀諸被告存摺交易明細（見本院卷第6
    3頁）上已備註「十萬還款」等文字，亦足證被告所辯：原
    告於109年5月4日償還本金4萬元、利息3,000元，於109年6
    月18日償還利息3,000元，於109年7月17日償還本金1萬元、
    利息2,700元，兩造間所約定之借款利率為月利率3%，於109
    年6月18日時原告尚積欠被告10萬元等語（見本院卷第138、
    270、269頁），應屬可採，該3,000元確為當時原告積欠被
    告剩餘本金10萬元、依月息3%計算後之利息甚明，該3,000
    元匯款為原告交付被告之借款利息，非本金還款，堪以認定
    。
  ⑶就6,000元部分：　　
　　該筆金額係轉入被告之帳戶，有臺中市第二信用合作社文昌
    分社111年4月29日（111）中二信文昌第000000000號函在卷
    可稽（見本院卷第89頁），惟被告則辯稱：該筆金額係王笙
    庄本身之還款，與原告無關等語（見本院卷第138、270頁）
    。經查，證人王笙庄111年5月19日於本院審理中證述：除原
    告之借款外，自身尚有向被告借款等語（見本院卷第104頁
    ），被告並未爭執，堪信為真。而觀諸王俐評之客戶交易明
    細查詢所示，109年6月18日之6,000元匯款，該明細後方係
    註明「6號還款」（見本院卷第31頁），王笙庄既除原告之
    借款外，己身另有向被告借款；而原告於109年6月18日時尚
    積欠被告10萬元，且已給付被告月利率3%之利息3,000元，
    業經本院認定如前，則此「同日」匯入被告帳戶之6,000元
    ，實難認定亦係用以清償原告之借款，蓋若係清償同筆借款
    ，何以需於同日、特意分兩筆匯入被告帳戶？實與常態不符
    ，故原告此一部分之主張，並無可信。
  ⒊原告主張於109年7月17日委由友人王俐評分別匯款9,000元、
    24,000元及12,700元，共計45,700元予被告部分：
　⑴就9,000元部分：　
　　該筆金額係轉入訴外人賴文宣之帳戶，有臺中市第二信用合
    作社文昌分社111年5月25日（111）中二信文昌第000000000
    號函在卷可稽（見本院卷第123頁），且原告亦表示該筆金
    額予以剔除（見本院卷第165、169頁），是該筆金額即不計
    入原告主張已還款之範圍。
　⑵就24,000元部分：　
　　被告辯稱：該筆金額實際上係王安宏向其給付之借款利息，
    與原告之還款無關等語（見本院卷第270頁）。經查，王笙
    庄亦有協助訴外人王安宏向被告借款80萬元，且有設定抵押
    權給被告，並出面處理王安宏借款及繳付利息等事宜，業經
    本院認定如前。而由證人楊衍美111年9月8日於本院審理中
    之證述：「（問：你還記得曾經匯入利息2萬4,000還給王俐
    評或被告嗎？）就是王俐評的部分，我固定每個月都是匯款
    2 萬4,000元當作還款的利息，只是有時候會拖延，是王笙
    庄提供帳號給我，有時候會換帳號，那我就照王笙庄給我的
    帳號匯，當作我有還王俐評的。」等語（見本院卷第248頁
    ）可知，其所為之證言亦與被告所辯大致相符，堪以採認。
    而查，依被告與王笙庄之Line對話紀錄：「108年6月26日被
    告傳訊息給證人王笙庄：『王安宏80』」、「王笙庄答覆：『
    那是27號』」、「108年9月2日王笙庄傳訊息給被告：『27號
    ，王安宏，早就轉了』」、「108年12月3日王笙庄於傳訊息
    給被告：『27號王安宏80萬24000』」、「109年7月9日王笙庄
    傳訊息給被告：『…另一筆王安宏80萬24000，要明天，因為
    已確認』」等語（見本院卷第153-159頁），亦可證與證人楊
    衍美上揭證述內容相符。是王笙庄既同時經手原告與王安宏
    等人間向被告借款之事宜，且原告與王安宏等人之還款均經
    由王笙庄、透過王俐評之帳戶轉帳予被告，王安宏向被告借
    款之80萬元利息為24,000元，亦與該筆匯款金額相符，則於
    原告尚未能就還款該筆24,000元舉證以實其說前，實難遽認
    定該筆金額即係原告對被告之還款，原告此一部分之主張，
    仍嫌無據，不足採認。
　⑶就12,700元部分：　
　　原告於109年7月17日以轉帳方式交付12,700元款項予被告，
　　此為被告所不爭執（見本院卷第269頁），惟被告辯稱：其
    中1萬元用來償還本金，2,700元則為兩造約定月利率3%之下
    ，剩餘本金9萬元（14－4－1＝9）之當月利息（9萬×3%=2,700
    ）。經核，兩造間之借款利率為月利率3%，109年5月1日時
    ，原告已經清償本金4萬元等節，業經本院認定如前，是以
    ，被告此一部分所辯，既核與上開計算比例及本金餘額大致
    相合，且無其他資料得以證明該筆匯款係屬其他原因之給付
    ，則被告該部分所為之答辯，尚屬有據。原告以其中1萬元
    來償還本金，2,700元作為兩造約定月息之給付，足堪認定
    。
　⒋綜上，原告前開主張已還款予被告之部分，僅1萬元本金與5,
    700元（3,000+2,700＝5,700）利息部分尚屬有據，而加計10
    9年5月1日時，原告已給付被告之本金4萬元、利息3,000元
    後，迄今本件原告總計僅還款5萬元本金，及8,700元利息，
    核與被告所辯相合（見本院卷第269頁），而洵堪認定。
　㈦系爭借款原告尚應清償之金額為120,280元：　
　⒈系爭借款金額為135,800元：
　　原告主張其向被告借款14萬元，並簽發系爭本票予被告作為
    擔保，惟被告於交付系爭借款前預扣利息，實際僅交付135,
    800元予原告，並提出原告之郵局交易明細資料為證（見本
    院卷第111頁），故系爭借款之金額僅為135,800元，並非14
    萬元等語（見本院卷第15、109頁），然經被告否認在卷（
    見本院卷第134、166頁）。次按消費借貸者，謂當事人一方
    移轉金錢或其他代替物之所有權於他方，而約定他方以種類
    、品質、數量相同之物返還之契約，民法第474條第1項定有
    明文，是消費借貸契約之成立不以文件契約之書立為要件，
    但具有要物性質，應有移轉金錢或其他代替物之行為。本件
    據原告之郵局交易明細資料所示（見本院卷第111頁），被
    告僅匯款135,800元予原告，是依據消費借貸之要物性，應
    以實際交付之金額始構成消費借貸之標的，原告此一部分之
    主張，尚屬有據，被告所辯，乃屬無理。
　⒉本件原告尚未清償之借款金額為何：
　⑴又按債權人除限定之利息外，不得以折扣或其他方法，巧取
    利益，民法第206條定有明文。再按約定利率，超過週年百
    分之20者，債權人對於超過部分之利息，無請求權，110年7
    月20日修正施行前之民法第205條定有明文。該條僅規定債
    權人對於超過部分之利息無請求權，則債務人就超過部分之
    利息任意給付，經債權人受領時，自不得謂係不當得利請求
    返還(最高法院29年渝上字第1306號判例意旨參照)。復按修
    正前民法第205條之立法理由固謂：謹按本法為防止資產階
    級之重利盤剝起見，特設最高利率之限制；凡約定利率超過
    週年百分之20者，其超過部分之利息無效，債權人僅就週年
    百分之20之限度，有請求權，所以保護經濟弱者之債務人也
    。惟民法第205條之修法理由則謂：約定利率如超過最高約
    定利率上限，原條文規定債權人對於超過部分之利息「無請
    求權」，並未規定超過部分之約定為「無效」，故司法實務
    見解均認為僅債權人對之無請求權，並非約定無效而謂其債
    權不存在，倘若債務人就超過部分之利息已為任意給付，經
    債權人受領後，不得謂係不當得利而請求返還。為強化最高
    約定利率之管制效果，保護經濟弱者之債務人，爰將本條法
    律效果修正為「超過部分之約定，無效」，以符立法原意。
    揭明該條修正前之消費借貸契約倘若債務人就超過部分之利
    息已為任意給付，經債權人受領後，不得謂係不當得利而請
    求返還。
　⑵被告辯稱：原告於109年5月4日償還本金4萬元、利息3,000元
    ，於109年6月18日償還利息3,000元，於109年7月17日償還
    本金1萬元、利息2,700元，兩造間所約定之借款利率為月利
    率3%等語（見本院卷第269頁）；佐以王笙庄與被告間之Lin
    e對話內容：109年5月1日王笙庄傳訊息予被告：「昨晚沒電
    ，張淑妮已還4萬本金，餘10萬，利息3,000已匯入，其他今
    天用好賴你，謝了」、王笙庄109年7月17日再傳訊息予被告
    ：「張小姐先入一萬本金給你，剩九萬本金利息2,700， 她
    辦好就還了」等語（見本院卷第55、57頁），堪以認定屬實
    。因原告就本金部分已還款5萬元，而兩造間就系爭借款所
    約定之利率為月利率3%即年利率36%，遠較110年7月20日民
    法第205條修法前之法定最高利率週年百分之20為高，原告
    既已於修法前之109年5月、6月、7月間，就超過法定利率部
    分之利息為任意之給付，且經被告為受領，則原告自不得謂
    係不當得利而請求返還，該等給付均自屬有效。另按清償人
    所提出之給付，應先抵充費用，次充利息，次充原本，民法
    第323條第1項前段固定有明文。惟該條規定，並非強行規定
    ，故其所定費用、利息及原本之抵充順序，得以當事人之契
    約變更之(最高法院27年渝上字第3270號判例要旨參照)。因
    綜觀全卷，本件兩造間並未約定原告清償給付抵充之順序，
    故前開原告所給付之利息，仍應認屬原告之任意給付，且依
    原告當時透過王笙庄給付時所為之指示即兩造間之約定，決
    定各金額之性質，分別用以償還本金或利息，而無依法定抵
    充順序認定之必要。今兩造間僅就135,800元成立消費借貸
    關係，且原告業已返還5萬元本金，均經本院判斷如前，則
    扣除上開已清償之本金5萬元後，本件原告尚有85,800元（1
    35,800-50,000＝85,800）之本金未清償。
　⑶而按約定利率，超過週年百分之20者，債權人對於超過部分
    之利息，無請求權，110年7月20日修正施行前之民法第205
    條定有明文；於110年7月20日修正通過後之民法第205條則
    規定：約定利率，超過週年百分之16者，超過部分之約定，
    無效。本件原告最後一筆還款之日期為109年7月17日（見本
    院卷第269頁），是以，被告對原告之系爭借款利息，自109
    年7月18日起至修法前之110年7月19日止，仍應以修正前之
    法定最高利率週年百分之20計算（蓋超過20%至36%者，無請
    求權），自110年7月20日起至111年10月20日言詞辯論終結
    時止，即應按修正通過後之法定最高利率週年百分之16計算
    （蓋超過16%至36%者，無效）。即109年7月18日起至110年7
    月19日止之利息為17,254元（85,800×20%×【1＋2/365】＝17,
    254，元以下四捨五入）、110年7月20日起至111年10月20日
    止之利息為17,226元（85,800×16%×【1＋93/365】＝17,226，
    元以下四捨五入），總計原告就系爭借款尚應付之利息為34
    ,480（17,254+17,226＝34,480），加計原告尚未清償之本金
    85,800後，原告對被告尚有120,280元之借款未清償，是系
    爭本票所擔保之債權應仍有120,280元。
　㈧原告請求就本院109年度司執字第135557號強制執行程序予以
    撤銷部分，並無理由。
    查被告對原告尚有120,280元之本票債權存在，業經本院審
    認如前，是被告以系爭本票裁定於本院109年度司執字第135
    557號執行事件中對原告為強制執行，尚非無據。雖被告僅
    得執系爭本票裁定對原告於120,280元之範圍內強制執行，
    就超過上開部分無從為強制執行，然按債務人異議之訴係以
    排除執行名義之執行力為目的，此與第三人異議之訴勝訴時
    ，僅排除執行名義對第三人所有之個別標的物之執行程序不
    同，本件判決主文既已宣示排除執行名義之部分執行力，則
    被告即不能執該執行名義全部對原告聲請強制執行，即強制
    執行中逾實際債權之執行名義之強制執行程序即不得進行，
    無另為撤銷之必要（司法院81年10月6日院台廳一字第16537
    號函參照）。是原告請求本院109年度司執字第135557號強
    制執行程序應予撤銷部分，尚屬無由，應予駁回。
四、承上，被告對原告就系爭本票所擔保之債權既僅有120,280
    元，被告自不得就系爭本票逾120,280元部分享有票據上之
    權利。原告據以提起本訴，請求確認被告執有原告所簽發之
    系爭本票逾120,280元部分，對於原告之票據債權不存在為
    有理由，應予准許。逾此範圍之請求，均為無理由，均應予
    駁回。
五、本件事證已臻明確，兩造其餘攻擊防禦方法及證據，核與判
    決之結果不生影響，故不一一論列，併此敘明。
六、訴訟費用負擔之依據：民事訴訟法第79條。
中　　華　　民　　國　　111 　年 　11 　　月　　30　　日
                  臺灣臺中地方法院臺中簡易庭
                                  法　官　林秉暉
以上為正本係照原本作成。
如不服本判決，應於送達後20日內，向本院提出上訴狀並表明上
訴理由，如於本判決宣示後送達前提起上訴者，應於判決送達後
20日內補提上訴理由書（須附繕本）。如委任律師提起上訴者，
應一併繳納上訴審裁判費。
中　　華　　民　　國　　111 　年　　11　　月　　30　　日
                                  書記官  巫惠穎